臺灣高雄地方法院刑事判決　　　　　　　100年度易字第243號
公　訴　人　臺灣高雄地方法院檢察署檢察官
被　　　告　洪嘉翔
選任辯護人　陳建誌律師
上列被告因恐嚇取財案件，經檢察官提起公訴（99年度偵字第
21269 號），本院合議庭以簡式審判程序審理，判決如下：
    主  文
洪嘉翔犯恐嚇取財未遂罪，處有期徒刑陸月，如易科罰金，以新
臺幣壹仟元折算壹日，扣案空氣槍壹支，沒收。緩刑貳年。
    事實及理由
一、本件被告洪嘉翔所犯係死刑、無期徒刑、最輕本刑為3 年以
    上有期徒刑以外之罪，其於本院審理中，先就被訴事實為有
    罪之陳述，經本院告知簡式審判程序之旨，並聽取當事人之
    意見後，依刑事訴訟法第273 條之1 第1 項之規定，裁定本
    件進行簡式審判程序。又本件犯罪事實及證據部分，除證據
    部分補充「被告洪嘉翔於本院審理時之自白及證人張瀚文於
    本院之證述」外，餘均引用檢察官起訴書之記載（如附件）
    。
二、按刑法上所稱之「恐嚇」，固係指以危害通知他人，使該人
    主觀上生畏怖心之行為，然此危害之通知，並非僅限於將來
    ，其於現時以危害相加者，亦應包括在內。因是，恐嚇之手
    段，並無限制，其以言語、文字為之者無論矣，即使出之以
    強暴、脅迫，倘被害人尚有相當之意思自由，而在社會一般
    通念上，猶未達於不能抗拒之程度者，仍屬本罪所謂「恐嚇
    」之範疇。至於危害通知之方法，亦無限制，無論明示之言
    語、文字、動作或暗示之危害行為，苟已足使對方理解其意
    義之所在，並足以影響其意思之決定與行動自由者均屬之。
    故其與強盜之區別，端在所為之強暴、脅迫，其於社會一般
    通念上，是否足以抑制被害人之意思自由，至於不能抗拒，
    以為財物之交付為斷，倘其尚未達到此一程度，雖係意圖為
    自己不法之所有而出之以強暴、脅迫，亦僅應成立恐嚇取財
    罪（最高法院80年度第4 次刑事庭會議決議、81年度臺上字
    第867 號判決意旨參照）。本件被告雖持不具殺傷力之空氣
    槍指向被害人張瀚文令其交錢，然被害人仍於確認該槍是否
    為真後欲撲向被告，被告旋即當場丟棄該槍等情，業據證人
    即被害人張瀚文於警詢、偵訊及本院審理時證述屬實（警卷
    第4-6 頁、偵卷第12頁、本院易字卷第19-23 頁），堪認被
    告所為尚未達完全抑制被害人意思自由致其不能抗拒之程度
    。又被告尚未取得財物，是核被告所為，係犯刑法第346 條
    第3 項、第1 項恐嚇取財未遂罪。被告已著手於恐嚇取財犯
    行而尚未取得財物，為未遂犯，應依刑法第25條第2 項規定
    ，按既遂犯之刑減輕其刑。爰審酌被告罹患反覆發作短期性
    憂鬱症，有長庚醫療財團法人高雄長庚紀念醫院99年7 月5
    日診斷證明書（偵卷第16頁）在卷可參，不思以正當方法取
    得財物，竟以前揭威脅他人生命、身體之恐嚇手段欲取得他
    人金錢，致被害人內心受有恐懼，行為誠屬可議，並考量其
    於本院審理時坦承犯行，態度尚可，及其犯案原因、智識程
    度等一切情狀，量處如主文所示之刑，並諭知易科罰金折算
    標準。至扣案之空氣槍1 支，為被告所有供犯罪所用之物，
    業據被告供承在卷（本院易字卷第25頁），應依刑法第38條
    第1 項第2 款規定宣告沒收。另被告未曾因犯罪經法院判罪
    處刑，有臺灣高等法院被告前案紀錄表在卷可參，且尚在就
    學中，有其所提學生證影本在卷可憑（本院易字卷第33頁）
    ，其因一時失慮觸犯刑章，如今已坦承犯行，並已與被害人
    達成和解，有和解書（偵卷第25頁）在卷為憑，經此偵審程
    序及刑之宣告後，應當知所警惕，信無再犯之虞，本院因認
    所宣告之刑以暫不執行為適當，爰依刑法第74條第1 項第1
    款規定併予宣告緩刑2 年，以啟自新。
據上論斷，應依刑事訴訟法第273 條之1 第1 項、第299 條第1
項前段、第310  條之2 、第454 條，刑法第346 條第3 項、第1
項、第25條第2 項、第41條第1 項前段、第38條第1 項第2 款、
第74條第1 項第1 款，刑法施行法第1 條之1 ，判決如主文。
本案經檢察官陳登燦到庭執行職務。
中    華    民    國   100    年    3     月    30    日
            刑事第十六庭  審判長法  官  曾逸誠
                                法  官  林柏壽
                                法  官  姚水文
以上正本證明與原本無異。
如不服本判決應於收受送達後10日內向本院提出上訴書狀，並應
敘述具體理由；如未敘述上訴理由者，應於上訴期間屆滿後20日
內向本院補提理由書（均須按他造當事人之人數附繕本）「切勿
逕送上級法院」。
中    華    民    國   100    年    3     月    30    日
                                書記官  蔡靜雯
附錄本案論罪科刑法條：
刑法第346條
意圖為自己或第三人不法之所有，以恐嚇使人將本人或第三人之
物交付者，處六月以上五年以下有期徒刑，得併科一千元以下罰
金。
以前項方法得財產上不法之利益，或使第三人得之者，亦同。
前二項之未遂犯罰之。
附件
臺灣高雄地方法院檢察署檢察官起訴書
                                     99年度偵字第21269號
    被      告  洪嘉翔  男  21歲（民國○○年○月○日生）
                        籍設臺北縣新莊市○○里○○路323
                            號9樓
                        現居雲林縣斗六市○○○路6號
                        國民身分證統一編號：Ｚ000000000號
    選任辯護人  陳建誌律師
上列被告因恐嚇取財案件，已經偵查終結，認應提起公訴，茲將
犯罪事實及證據並所犯法條分敘如下：
        犯罪事實
一、洪嘉翔患有反覆發作短期性憂鬱症，因一時心情不佳且缺錢
    花用，竟意圖為自己不法之所有，於民國99年6月23日下午1
    時30分許，駕駛車牌號碼8K-3288號自用小客車，持其所有
    之空氣槍1枝（含彈匣1個，槍枝管制編號高鑑0000000000號
    ，經高雄縣政府警察局鑑定不具殺傷力而未移送，下稱上開
    槍枝），前往張瀚文所經營、址設高雄市○○區○○路57號
    之「全方位洗車場」，甫下車即拉動該槍滑套，持之指向張
    瀚文喝令稱：「把錢拿出來」等語，以此恐嚇之方式，致張
    瀚文心生畏懼，嗣因張瀚文察覺該槍有異，遂趨前走向洪嘉
    翔，洪嘉翔見勢不對乃將上開空氣槍擲於地，張瀚文卒未支
    付任何金錢，致洪嘉翔未能得逞。嗣經張瀚文報警處理，為
    警當場查獲洪嘉翔，並扣得上開槍枝，始悉上情。
二、案經高雄市政府警察局鼓山分局移送偵辦。
        證據並所犯法條
一、證據名稱與待證事實
 ┌──┬────────────┬────────────┐
 │編號│    證  據  清  單      │     待  證  事  實     │
 ├──┼────────────┼────────────┤
 │ 1  │被告洪嘉翔於警詢及偵查中│坦承前揭犯罪事實不諱。  │
 │    │之供述                  │                        │
 ├──┼────────────┼────────────┤
 │ 2  │被害人張瀚文於警詢中之指│全部犯罪事實。          │
 │    │述及偵查中之具結證述    │                        │
 ├──┼────────────┼────────────┤
 │ 3  │高雄市政府警察局鼓山分局│佐證被告洪嘉翔持上開槍枝│
 │    │扣押物品目錄表、扣案空氣│恐嚇被害人張瀚文之事實。│
 │    │槍1枝（含彈匣1個，槍枝管│                        │
 │    │制編號高鑑0000000000號）│                        │
 │    │、現場照片4幀           │                        │
 ├──┼────────────┼────────────┤
 │ 4  │高雄縣政府警察局99年11月│上開槍枝不具殺傷力之事實│
 │    │17日高縣警鑑字第09900861│。                      │
 │    │7號槍彈鑑驗書1紙        │                        │
 ├──┼────────────┼────────────┤
 │ 5  │財團法人高雄長庚紀念醫院│被告洪嘉翔患有反覆發作短│
 │    │診斷證明書1紙           │期性憂鬱症之事實。      │
 └──┴────────────┴────────────┘
二、核被告洪嘉翔所為，係犯刑法第346條第3項、第1項之恐嚇
    取財未遂罪嫌。被告雖已著手於恐嚇取財行為之實施，然未
    至既遂之結果，為未遂犯，請依刑法第25條第2項之規定，
    減輕其刑。至扣案之空氣槍1支（含彈匣1個，槍枝管制編號
    高鑑0000000000號），為被告所有且供本件犯罪所用之物，
    業據被告供承在卷，請依刑法第38條第1項第2款之規定，宣
    告沒收之。
三、至移送意旨認被告洪嘉翔所為係犯刑法第328條第3項、第1
    項之強盜未遂罪嫌，惟按恐嚇取財與強盜罪，二者均具有不
    法取得財物之意思，及使人交付財物二要件，然就被害人是
    否喪失意思自由、不能抗拒言之，前者被害人尚有意思自由
    ，後者被害人之意思自由已被壓制，達於不能抗拒之程度。
    。經查，質之被害人張瀚文於偵查中陳稱略以：被告洪嘉翔
    持槍比向伊時，伊為確定該槍真假，遂趨前走近觀察，被告
    即將該槍丟在地上，並欲返回車上，伊乃將被告自車內拉出
    等語，苟屬非虛，則被害人之意思自由果已遭壓制而達不能
    抗拒，又豈會猶趨向被告走近，並將被告自車內拉出？此顯
    悖於常情，堪認被害人之意思自由仍未達不能抗拒之程度，
    是被告所為要與強盜罪之構成要件有間，移送意旨容有誤會
    ，然因犯罪事實同一，爰不另為不起訴處分，併此敘明。
四、依刑事訴訟法第251條第1項提起公訴。
    此  致
臺灣高雄地方法院
中    華    民    國    99    年    11    月    20    日
                                 檢察官  粟威穆